---
title: "Taller1"
output: html_document
date: "2024-02-27"
---

```{r setup, include=FALSE}
knitr::opts_chunk$set(echo = TRUE)
```

## Problema

El conjunto de datos taller1.txt contiene la información del perfíl genómico de un
conjunto de 1200 líneas celulares. Para estas se busca determinar cuáles de los 5000 genes (ubicados en
cada columna) son de relevancia para la predicción de la variable respuesta (efectividad del tratamiento
anticancer, medida como variable continua).

## Dataset

XXXXXXXXXX

```{r}
library(readr)
taller1 <- read_csv("C:/taller1.txt")
```

```{r}
summary(taller1)
```

## Pregunta \# 1

¿Hay multicolinealidad en los datos? Explique sucintamente

## Pregunta \# 2

Separe aleatoriamente (pero guarde la semilla) su conjunto de datos en dos partes:
Entrenamiento: 1000 líneas celulares
Prueba: 200 líneas celulares.

## Pregunta \# 3

Usando los 1000 datos de entrenamiento, determine los valores de λr y λl de regesión ridge
y lasso, respectivamente, que minimicen el error cuadrático medio (ECM) mediante validación
externa. Utilice el método de validación externa que considere más apropiado

## Pregunta \# 4

Ajuste la regresi´on ridge y lasso con los valores estimados de λr y λl obtenidos en (3) usando
los 1000 datos de entrenamiento.

## Pregunta \# 5

Para los modelos ajustados en (4) determine el m´as apropiado para prop´ositos de predicci´on.
Considere ´unicamente el ECM en los 200 datos de prueba para su decisi´on.

## Pregunta \# 6

Ajuste el modelo seleccionado en (5) para los 1200 datos. Note que en este punto ya tiene un
λ estimado y un modelo seleccionado.

## Pregunta \# 7

Grafique las trazas de los coeficientes en funci´on de la penalizaci´on para el modelo ajustado en8

## Pregunta \# 8

En un p´arrafo resuma los resultados obtenidos dado el objetivo inicial del estudio.
